臺灣桃園地方法院民事裁定
111年度監宣字第286號
聲  請  人  李浤睿  
相  對  人  陳李發  


關  係  人  李慧怜  
上列聲請人對於相對人聲請監護宣告事件，本院裁定如下：
    主    文
宣告陳李發（男，民國00年0月00日生，身分證統一編號：Z0000
00000號）為受監護宣告之人。
選定李浤睿（男，民國00年0月00日生，身分證統一編號：Z0000
00000號）為受監護宣告之人陳李發之監護人。
指定李慧怜（女，民國00年00月00日生，身分證統一編號：Z000
000000號）為會同開具財產清冊之人。
聲請程序費用由受監護宣告之人陳李發負擔。
    理    由
一、按「對於因精神障礙或其他心智缺陷，致不能為意思表示或
    受意思表示，或不能辨識其意思表示之效果者，法院得因本
    人、配偶、四親等內之親屬、最近一年有同居事實之其他親
    屬、檢察官、主管機關或社會福利機構之聲請，為監護之宣
    告」、「受監護宣告之人應置監護人」、「法院為監護之宣
    告時，應依職權就配偶、四親等內之親屬、最近一年有同居
    事實之其他親屬、主管機關、社會福利機構或其他適當之人
    選定一人或數人為監護人，並同時指定會同開具財產清冊之
    人。法院為前項選定及指定前，得命主管機關或社會福利機
    構進行訪視，提出調查報告及建議。監護之聲請人或利害關
    係人亦得提出相關資料或證據，供法院斟酌」、「法院選定
    監護人時，應依受監護宣告之人之最佳利益，優先考量受監
    護宣告之人之意見，審酌一切情狀，並注意下列事項：一、
    受監護宣告之人之身心狀態與生活及財產狀況。二、受監護
    宣告之人與其配偶、子女或其他共同生活之人間之情感狀況
    。三、監護人之職業、經歷、意見及其與受監護宣告之人之
    利害關係。四、法人為監護人時，其事業之種類與內容，法
    人及其代表人與受監護宣告之人之利害關係」，民法第14條
    第1項、第1110條、第1111條、第1111條之1分別有明文。
二、聲請意旨略以：聲請人、關係人分別為相對人之子及前妻。
    相對人因昏迷，致不能為意思表示或受意思表示，或不能辨
    識其意思表示之效果。為此，爰依民法第14條、第1110條第
    1111條及家事事件法第164條規定，聲請准予對相對人為監
    護宣告，並指定聲請人為相對人之監護人，暨指定關係人為
    會同開具財產清冊之人等語。
三、經查，聲請人主張之上揭事實，業據提出兩造戶籍謄本、親
    屬系統表、長庚醫療財團法人林口長庚紀念醫院診斷證明書
    等件為證，復經本院職權調閱相對人親屬之戶籍資料附卷為
    憑。又經本院前往長庚醫療財團法人桃園長庚紀念醫院勘驗
    相對人之精神狀況，於鑑定人沈信衡醫師面前點呼並詢問相
    對人年籍資料，並請相對人舉起右手，相對人均無回應，亦
    無言語，只是不停亂動戴有束縛性手套之左手；聲請人在場
    表示，為替相對人處理財務，故為本件聲請等語（見本院卷
    第29頁及其背面）。而鑑定人沈信衡醫師提出鑑定報告記載
    略以：「生活狀況及現在身心狀態（含檢查結果）：身體與
    精神狀態：意識：清醒、不警醒。定向感：無法評估。外觀
    ：坐於輪椅，久病貌。態度：無法配合。情緒：無法評估。
    行為：不斷企圖拉扯鼻胃管。言語：無語言。思考：無法評
    估。覺知：無法評估。檢驗或檢查結果：腦部磁振造影（民
    國111年3月7日）：老化性大腦萎縮（Senile brain atroph
    y）。腦波檢查（民國111年3月14日）：腦部廣泛性皮質功
    能異常，中度（Diffuse contrical dysfunction, moderat
    e）。日常生活狀況：㈠日常生活自理情形：目前無法行走，
    全靠鼻胃管灌食，有尿管、亦需尿布（髒汙無反應），洗澡
    需他人完全協。㈡經濟活動能力：自民國111年3月5日後無任
    何自主經濟活動。㈢社會性活動力：自民國111年3月5日後無
    任何社交活動。㈣交通事務能力：自民國111年3月5日後無任
    何無任何交通事務能力。㈤健康照護能力：皆由家屬安排，
    個案被動配合。鑑定結果：㈠精神障礙或其他心智缺陷之有
    無：有精神障礙或其他心智缺陷：1.重度失智症，2.意識障
    礙，疑似低血糖腦病變所致。㈡障礙程度－為意思表示或辨識
    其意思表示效果之能力：完全不能。㈢預後及回復之可能性
    ：目前評估個案回復之可能性低。結論：個案之精神科臨床
    診斷為『1.重度失智症，2.意識障礙，疑似低血糖腦病變所
    致』。目前認知功能有明顯障礙，致不能為意思表示或受意
    思表示，或不能辨識其意思表示之效果，推測其回復之可能
    性低」等語，有長庚醫院於111年5月5日以長庚院林字第111
    0450407號函所附之精神鑑定報告書在卷可稽（見本院卷第3
    5頁背面至第36頁）。審酌相對人因失智症及腦部病變，已
    致不能為意思表示或受意思表示或不能辨識其意思表示之效
    果，是聲請人向本院聲請對相對人為監護宣告，核無不合，
    應予准許。
四、次查，就本件適宜由何人擔任監護人及會同開具財產清冊之
    冊之人部分：
　　㈠經本院囑請桃園市社會工作師公會對兩造及關係人進行訪
      視，該公會於111年5月23日以桃林字第111361號函檢附監
      護（輔助）宣告調查訪視報告記載略以：「
　　1.需求評估：⑴相對人為糖尿病患者。訪視當天，訪員透過
      視訊觀察，相對人臥床，訪員叫喚相對人姓名，相對人無
      任何言語表達或肢體表現，亦無自主行動及自理日常生活
      起居之能力；評估相對人受疾病影響，致無法自我照顧及
      對外處理個人事務，故有他人協助照顧及處理個人事務之
      需。⑵聲請人表示，為能使用相對人名下存款支付相對人
      所有開銷費用，故向法院聲請監護(輔助)宣告。
　　2.建議：本案之聲請人李浤睿先生為相對人長子，關係人李
      慧怜女士為相對人前妻，相對人目前安置於楓樹護理之家
      ，接受機構式照護，平時由安置機構工作人員照顧相對人
      日常生活起居及服藥。聲請人主責處理相對人事務、陪同
      回診領藥及負責保管相對人的身分證、三本存摺與印章，
      關係人則願意協助聲請人處理相對人事務。相對人現每月
      安置照顧及相關耗材等費用共約4萬元，由聲請人及關係
      人一起支付之。聲請人口頭表示，相對人父母皆已往生，
      並未特別告知相對人手足們有關本案之聲請。經訪視，聲
      請人李浤睿先生具擔任本案監護(輔助)人意願，關係人李
      慧怜女士具擔任本案會同開具財產清冊之人意願。綜合評
      估，相對人的受照顧狀況和聲請人及關係人的陳述，未見
      明顯不適任之消極原因，惟建請鈞院以相對人最佳利益為
      考量，並參酌相關事證後予以綜合裁量之」等語，有該調
      查訪視報告附卷供參（見本院卷第48頁）。
　  ㈡聲請人及關係人均出具同意書，並於本院訊問時，表示同
      意分別由聲請人擔任相對人之監護人及會同開具財產清冊
      之人（見本院卷第6、30頁）。
    ㈢綜合上情，審酌聲請人為相對人之獨子，主責處理相對人
      事務，又無不適或不宜擔任監護人之積極、消極原因，且
      具擔任監護人之意願，應可提供相對人良好之生活照顧與
      保護，並能擔負相對人之監護人職務，如由聲請人共同擔
      任相對人之監護人，應能符合相對人之最佳利益，爰依上
      揭法條規定，選定聲請人擔任相對人之監護人。另就指定
      會同開具財產清冊之人部分，審酌關係人雖為相對人之前
      妻，然願協助聲請人處理相對人事務，亦實際協助分攤相
      對人所需費用，對相對人有相當程度之瞭解及關心，且有
      意願擔任會同開具財產之人，復無不適任之原因，由其會
      同開具財產清冊，衡情當可善盡監督相對人財產狀況之責
      ，並得保障相對人之財產受到妥適處理，是由關係人擔任
      會同開具財產清冊之人應屬適當，爰依前揭規定，指定關
      係人為本件會同開具財產清冊之人。
五、又經本院選定之監護人，應依民法第1112條規定，負責護養
    療治相對人之身體及妥善為財產管理之職務；且依民法第11
    13條準用同法第1099條、第1099條之1規定，監護開始時，
    監護人對於受監護人之財產，應會同關係人於2個月內開具
    財產清冊，並陳報法院；於財產清冊開具完成並陳報法院前
    ，監護人對於受監護人之財產，僅得為管理上必要之行為，
    附此敘明。
六、依家事事件法第168條第1項、第164條第2項，裁定如主文。
中　　華　　民　　國　　111 　年　　5 　　月　　26　　日
                    家事法庭    法　官　羅詩蘋
上列正本證明與原本無異。
如對本裁定抗告須於裁定送達後10日內向本院提出抗告狀，並繳
納抗告裁判費新臺幣1,000 元。
中　　華　　民　　國　　111 　年　　5 　　月　  27　　日
                                書記官　古罄瑄